臺灣高等法院刑事判決
111年度上訴字第3107號
上  訴  人  
即  被  告  謝心翎
選任辯護人  廖涵樸律師
上列上訴人即被告因誣告案件，不服臺灣新竹地方法院110年度
訴字第471號，中華民國111年6月30日第一審判決（起訴案號：
臺灣新竹地方檢察署110年度偵字第5090號），提起上訴，本院
判決如下：
    主  文
上訴駁回。
謝心翎緩刑貳年。緩刑期間付保護管束，並應於緩刑期內向指定
之政府機關、政府機構、行政法人、社區或其他符合公益目的之
機構或團體，提供陸拾小時之義務勞務。
    犯罪事實
一、謝心翎與王美蓮在新竹市○區○○路000○000號比鄰而居，因王
    美蓮在住處前方道路堆疊石磚作為二址隔界，造成停車不便
    ，心生不滿，即於民國110年1月6日下午4時56分許，以腳將
    該石磚矮牆踢倒，而意圖使王美蓮受刑事處分，於110年1月
    20日晚間8時47分許，前往新竹市警察局第一分局西門派出
    所，虛構王美蓮堆疊石磚致其於上開時間步行經過時不慎絆
    倒，受有步態及移動性異常、頭暈目眩、乏力、右膝挫傷、
    左小腿表淺擦傷等傷害之不實內容，對王美蓮提出傷害告訴
    。
二、案經王美蓮訴請臺灣新竹地方檢察署檢察官偵查起訴。
    理  由
壹、證據能力：
    本件認定犯罪事實所引用之證據，皆無證據證明係公務員違
    背法定程序所取得，又檢察官、被告謝心翎及辯護人於本院
    準備程序、審理時均同意作為證據（本院卷第59、60、78、
    79頁），復經審酌該等證據製作時之情況，尚無顯不可信與
    不得作為證據之情形，亦無違法不當之瑕疵，且與待證事實
    具有關聯性，認為以之作為證據應屬適當，依刑事訴訟法第
    158條之4反面解釋及第159條之5規定，認均有證據能力。
貳、實體部分：
一、認定犯罪事實之證據及理由：
    上揭事實，業據被告於原審及本院審理時坦承不諱（原審卷
    第32、39頁、本院卷第59、80頁），並經證人即告訴人王美
    蓮於警詢、偵查中具結證述綦詳（臺灣新竹地方檢察署110
    年度他字第722號偵查卷宗【下稱他卷】第3、4頁、臺灣新
    竹地方檢察署110年度偵字第3682號偵查卷宗【下稱偵卷】
    第7至8頁反面），及證人卞冠云於偵查中證述在卷（偵卷第
    16頁反面），且有監視錄影畫面翻拍照片附卷可資佐證（他
    卷第14至18頁），並經檢察官勘驗現場監視錄影光碟無誤（
    偵卷第8頁），俱徵被告前揭任意性自白與事實相符。綜上
    ，本案事證明確，被告犯行堪予認定，應依法論科。
二、論罪：　　
  ㈠核被告所為，係犯刑法第169條第1項之誣告罪。
　㈡犯誣告之罪，於所誣告之案件裁判確定前自白者，減輕或免
    除其刑，刑法第172條定有明文，縱自白當時所誣告案件業
    經檢察官不起訴處分確定，但處分確定究與裁判確定不同，
    是其自白仍不得謂非在所誣告之案件裁判確定以前，按照前
    開說明，自應予減輕或免除其刑（最高法院31年上字第2211
    號判例意旨參照）。被告誣告王美蓮傷害案件，經臺灣新竹
    地方檢察署檢察官於110年5月6日以110年度偵字第3682號為
    不起訴處分，經臺灣高等檢察署檢察長於110年5月28日以11
    0年度上聲議字第4544號駁回再議確定，有上開不起訴處分
    書、駁回再議處分書在卷足稽（偵卷第20頁正反面、原審卷
    第43至45頁），被告於原審及本院審理時坦承犯行，應認係
    於所誣告之案件裁判確定前自白，參酌被告犯罪情節，及其
    自白犯罪對於所誣告案件訴訟資源之減省有限，無從寬待至
    免除其刑，應依刑法第172條規定，減輕其刑。
三、維持原判決之理由：
　  原審以被告誣告犯行，罪證明確，以行為人之責任為基礎，
    審酌被告所為有害於刑事偵查權之行使及發動，耗費國家司
    法資源，並使告訴人無端遭受刑事偵查，顯然欠缺對法秩序
    之尊重，實值非難，惟念被告坦承犯行之犯後態度，兼衡被
    告犯罪之手段及所造成之危害程度，暨其自述高中肄業之教
    育程度及小康之家庭經濟狀況（原審卷第39頁）等一切情狀
    ，量處有期徒刑3月。經核其認事用法均無違誤，量刑亦屬
    妥適。被告上訴請求從輕量刑，惟量刑輕重係屬為裁判之法
    院得依職權自由裁量之事項，苟其量刑已以行為人之責任為
    基礎，並斟酌刑法第57條各款所列情狀，在法定刑度內，酌
    量科刑，無偏執一端，致明顯失出失入之情形，自不得指為
    不當或違法。原審量定刑期，已就刑法第57條所列各款衡情
    酌量，在適法範圍內行使其量刑之裁量權，核無違法或不當
    之情形，被告猶執前詞提起上訴，為無理由，應予駁回。
四、末查，被告前因賭博案件，經臺灣新竹地方法院以95年度竹
    簡字第340號判處有期徒刑3月確定，於95年11月15日執行完
    畢後，5年以內未曾因故意犯罪受有期徒刑以上刑之宣告，
    有本院被告前案紀錄表可參（本院卷第37、38頁），其遇有
    鄰里糾紛，不思理性溝通，或循正當管道救濟，竟虛構事實
    誣告犯罪，所為固然非是，然究其原委無非告訴人在道路上
    堆疊石磚所致，其石磚擺放、堆疊位置確有影響往來人車之
    可能，被告並非無端生事，惡性尚非重大，佐以被告於110
    年1月20日提出傷害告訴後，於110年5月6日即經檢察官偵查
    終結為不起訴處分，程序並非冗長，所耗費之司法資源有限
    ，復念被告罹患重鬱症（本院卷第29頁），倘令其入監服刑
    ，恐未收教化之效，先受與社會隔絕之害，且被告犯後坦承
    錯誤，向告訴人致歉，告訴人則拒絕和解（原審卷第31、32
    、40頁），考量被告偶因細故，短於思慮而罹刑章，經此偵
    審教訓，應知所警惕，信無再犯之虞，若能繼續在技職體系
    中就業，發揮所長，仍值期待有所作為，進而回饋社會，應
    更符合刑期無刑所欲達成之目的，因認所宣告之刑，以暫不
    執行為適當，併予宣告緩刑2年，以勵自新。又被告所為使
    告訴人遭受訟累，徒耗司法資源，為使被告深切記取教訓，
    強化法治觀念，導正偏差行為，俾於緩刑期內能深知警惕，
    避免再度犯罪，爰依刑法第74條第2項第5款規定，命於緩刑
    期內向指定之政府機關、政府機構、行政法人、社區或其他
    符合公益目的之機構或團體提供60小時之義務勞務，及依刑
    法第93條第1項第2款規定，諭知於緩刑期間付保護管束，以
    觀後效。若被告不履行上開負擔，情節重大，足認原宣告之
    緩刑難收預期效果，而有執行刑罰之必要者，依刑法第75條
    之1第1項第4款規定，得撤銷其緩刑之宣告，期被告在此緩
    刑付保護管束期間內確實履行上開負擔，發展健全人格，建
    構正確行為價值及法治觀念，謹言慎行，克盡家庭及社會責
    任，珍惜法律賦予之機會，自省向上。
據上論斷，應依刑事訴訟法第368條，刑法第74條第1項第2款、
第2項第5款、第93條第1項第2款，判決如主文。
本案經檢察官陳興男偵查起訴，檢察官趙燕利到庭執行職務。
中　　華　　民　　國　　111 　年　　10　　月　　13　　日
                  刑事第三庭    審判長法　官  張惠立 
                                      法　官  鄭昱仁
                                      法　官  廖怡貞
以上正本證明與原本無異。
如不服本判決，應於收受送達後20日內向本院提出上訴書狀，其
未敘述上訴之理由者並得於提起上訴後20日內向本院補提理由書
（均須按他造當事人之人數附繕本）「切勿逕送上級法院」。
                                      書記官  劉芷含
中　　華　　民　　國　　111 　年　　10　　月　　13　　日

附錄本案論罪科刑法條全文：　　
中華民國刑法第169條
（誣告罪）
意圖他人受刑事或懲戒處分，向該管公務員誣告者，處7年以下
有期徒刑。
意圖他人受刑事或懲戒處分，而偽造、變造證據，或使用偽造、
變造之證據者，亦同。